【裁判字號】    99,訴,987
【裁判日期】    991231
【裁判案由】    毒品危害防制條例
【裁判全文】
臺灣基隆地方法院刑事判決               99年度訴字第987號
公  訴  人  臺灣基隆地方法院檢察署檢察官
被      告  簡偉庭
上列被告因違反毒品危害防制條例案件，經檢察官提起公訴（99
年度毒偵字第2003號），被告就被訴事實為有罪之陳述，本院合
議庭裁定由受命法官獨任進行審判，經改依簡式審判程序審理後
判決如下：
    主  文
簡偉庭施用第二級毒品，累犯，處有期徒刑肆月，扣案之第二級
毒品甲基安非他命併同難以析離之包裝壹只（含袋毛重壹點零伍
公克），沒收銷燬之；又施用第一級毒品，累犯，處有期徒刑捌
月，扣案之第一級毒品海洛因（合計驗餘淨重捌點玖壹公克）併
同難以析離之包裝袋只，均沒收銷燬之。應執行有期徒刑拾月
，扣案之第一級毒品海洛因（合計驗餘淨重捌點玖壹公克）併同
難以析離之包裝袋只、第二級毒品甲基安非他命併同難以析離
之包裝壹只（含袋毛重壹點零伍公克），均沒收銷燬之。
    事  實
一、簡偉庭前因施用第二級毒品案件，經本院裁定送觀察、勒戒
    後，認無繼續施用毒品之傾向，於民國89年2 月18日執行完
    畢釋放，並由臺灣基隆地方法院檢察署檢察官以89年度毒偵
    字第239 號、89年度毒偵緝字第81號為不起訴處分確定。復
    於上開觀察勒戒執行完畢釋放後之5 年內，再因施用第一級
    、第二級毒品案件，經臺灣高等法院以94年度上易字第280
    號判決，各判處有期徒刑9 月、8 月確定，又因妨害公務案
    件，經本院以94年度基簡字第519 號判決判處有期徒刑4 月
    確定，其因上開案件所處之刑，嗣經臺灣高等法院以95年度
    聲字第981 號裁定合併應執行有期徒刑1 年7 月，嗣再經同
    院以96年度聲減字第117 號裁定減刑，並定應執行有期徒刑
    9 月確定，於96年7 月16日縮刑期滿執行完畢。再因詐欺案
    件，經本院以96年度基簡字第1357號判決判處有期徒刑5 月
    ，減為有期徒刑2 月又15日，於97年2 月29日易科罰金執行
    完畢。又因施用第二級毒品、持有第一級毒品案件，經本院
    以99年度基簡字第823 號判決各判處有期徒刑3 月，應執行
    有期徒刑4 月確定，另因施用第二級毒品案件，經本院以99
    年度基簡字第972 號判決判處有期徒刑3 月確定，因施用第
    一級、第二級毒品案件，經本院以99年度訴字第629 號判決
    各判處有期徒刑7 月，3 月，應執行有期徒刑9 月確定，現
    入監接續執行上開案件所處之刑中。
二、詎簡偉庭猶未戒斷毒癮，復基於施用第二級毒品甲基安非他
    命之犯意，於99年10月27日晚間10時許，在基隆市○○路55
    巷5 號4 樓住處，以將第二級毒品甲基安非他命置入吸食器
    內加熱燒烤，吸食所產生煙霧之方式，施用甲基安非他命1
    次；另基於施用第一級毒品海洛因之犯意，於99年10月29日
    上午某時分，同在上址住處，以將第一級毒品海洛因摻入香
    菸，再點燃香菸吸食之方式，施用第一級毒品海洛因1 次。
    嗣其於99年10月29日下午2 時45分許，在其上址住處樓梯間
    ，因另案為警緝獲，並扣得第一級毒品海洛因3 包（驗餘合
    計淨重8.91公克）、第二級毒品甲基安非他命1 包（含袋毛
    重1.05公克），且經徵得其同意採尿送驗，結果呈嗎啡、甲
    基安非他命之陽性反應，始查知上情。
三、案經基隆市警察局第二分局報告臺灣基隆地方法院檢察署檢
    察官偵查後起訴。
    理  由
壹、程序事項
    本件被告簡偉庭所犯者非為死刑、無期徒刑、最輕本刑為3
    年以上有期徒刑之罪或高等法院管轄第一審案件，其於準備
    程序進行中，先就被訴事實為有罪之陳述，經告知其簡式審
    判程序之旨，並聽取公訴人、被告之意見後，本院業已依刑
    事訴訟法第273 條之1 第1 項之規定，裁定由受命法官獨任
    以簡式審判程序進行本案之審理。
貳、實體事項
一、認定事實所憑之證據及理由
    上開事實，業據被告於本院審理時坦承在卷，且其經採集之
    尿液送驗後，結果呈嗎啡、甲基安非他命之陽性反應，有台
    灣尖端先進生技醫藥股份有限公司濫用藥物檢驗報告及基隆
    市警察局第二分局偵辦毒品案件尿液檢體對照表各1 紙附卷
    可稽，復有第一級毒品海洛因3 包（驗餘合計淨重8.91公克
    ）及第二級毒品甲基安非他命1 包（含袋毛重1.05公克）扣
    案可佐，被告之自白核與事實相符，可以採信。綜上，本案
    事證明確，被告施用第一級、第二級毒品之犯行洵堪認定，
    應依法論科。
二、論罪科刑：
  (一)按毒品危害防制條例係於92年7 月9 日修正公布，自93年1
    月9 日起施行，其中第20條、第23條將施用毒品之刑事處遇
    程序，區分為「初犯」、「五年內再犯」、「五年後再犯」
    。依其立法理由之說明：「初犯」，經觀察、勒戒或強制戒
    治後，應為不起訴處分或不付審理之裁定；經觀察、勒戒或
    強制戒治執行完畢釋放後，「五年內再犯者」，因其再犯率
    甚高，原實施之觀察、勒戒及強制戒治既已無法收其實效，
    爰依法追訴或裁定交付審理。至於經觀察、勒戒或強制戒治
    執行完畢釋放後，「五年後再犯者」，前所實施之觀察、勒
    戒或強制戒治已足以遮斷其施用毒品之毒癮，為其自新及協
    助其斷除毒癮，仍適用「初犯」規定，先經觀察、勒戒或強
    制戒治之程序。從而依修正後之規定，僅限於「初犯」及「
    五年後再犯」二種情形，始應先經觀察、勒戒或強制戒治程
    序。倘被告於5 年內已再犯，經依法追訴處罰，縱其第三次
    （或第三次以上）再度施用毒品之時間，在初犯經觀察、勒
    戒或強制戒治執行完畢釋放五年以後，已不合於「五年後再
    犯」之規定，且因已於「五年內再犯」，顯見其再犯率甚高
    ，原實施觀察、勒戒或強制戒治，已無法收其實效，即應依
    該條例第10條處罰（最高法院95年度台非字第59號、第65號
    判決意旨及最高法院95年第7 次刑事庭會議決議意旨參照）
    。被告有如事實欄一所載，於89年2 月18日第一次觀察勒戒
    執行完畢釋放後之5 年內，復因施用毒品案件，經法院判處
    徒刑確定等情，有臺灣高等法院被告前案紀錄表在卷可稽。
    被告既曾於「五年內再犯」，且經法院判處罪刑確定，竟又
    於如事實欄二所示之時間，分別施用第二級、第一級毒品，
    揆諸前揭說明，即非屬毒品危害防制條例第20條第3 項所定
    「五年後再犯」之情形，故檢察官依法逕行起訴，於法要無
    不合，合先敘明。
  (二)查海洛因、甲基安非他命分係毒品危害防制條例第2 條第2
    項第1 款、第2 款所定之第一級、第二級毒品，被告非法施
    用第一級毒品海洛因、第二級毒品甲基安非他命之行為，核
    係犯毒品危害防制條例第10條第1 項、第2 項之施用第一級
    、第二級毒品罪。被告因施用而持有第一級毒品海洛因、第
    二級毒品甲基安非他命之低度行為，應各為其施用第一級、
    第二級毒品之高度行為所吸收，均不另論罪。又被告前曾受
    如事實欄所示之有期徒刑執行完畢，有臺灣高等法院被告前
    案紀錄表在卷可按，其於有期徒刑執行完畢後，5 年以內故
    意再犯本件有期徒刑以上之罪，為累犯，其所犯上開2 罪，
    均應依法加重其刑。再被告上開所犯2 罪，犯意各別，行為
    不同，應予分論併罰。爰審酌被告犯罪之動機、曾有施用毒
    品之前科仍不知戒除，惟犯罪後坦承犯行，且所犯施用毒品
    犯行乃戕害自己身心健康，並未危及他人等一切情狀，分別
    量處如主文所示之刑，並定其應執行之刑。
  (三)扣案之白色粉未3 包（驗餘合計淨重8.91公克），內含有第
    一級毒品海洛因成分，有法務部調查局99年12月1 日調科壹
    字第09923026560 號濫用藥物實驗室鑑定書1 紙可憑；又扣
    案之白色結晶體1 包（含袋毛重1.05公克），內含有第二級
    毒品甲基安非他命成分，有基隆市警察局第二分局信六所查
    獲涉嫌毒品危害防制條例毒品初步鑑驗報告單1 紙可參，爰
    均併同難以析離之包裝袋，各依毒品危害防制條例第18條第
    1 項前段，分別在被告所犯施用第一級、第二級毒品罪項下
    ，宣告沒收銷燬之。
據上論斷，應依刑事訴訟法第273 條之1 第1 項、第299 條第1
項前段，毒品危害防制條例第10條第1 項、第2 項、第18條第1
項前段、第23條第2 項，刑法第11條、第47條第1 項、第51 條
第5 款，判決如主文。
本案經檢察官李辛茹到庭執行職務。
中    華    民    國    99    年    12    月    31    日
                  刑事第二庭法  官  劉桂金
以上正本證明與原本無異。
如不服本判決應於收受送達後10日內向本院提出上訴書狀，並應
敘述具體理由；其未敘述上訴理由者，應於上訴期間屆滿後20日
內向本院補提理由書(均須按他造當事人之人數附繕本)「切勿逕
送上級法院」。
中    華    民    國    99    年    12    月    31    日
                            書記官  劉如純
附錄論罪科刑法條：
毒品危害防制條例第10條
施用第一級毒品者，處6 月以上5 年以下有期徒刑。
施用第二級毒品者，處3 年以下有期徒刑。

司法院資訊處製作；財團法人民間司法改革基金會備份。
